【裁判字號】    98,交聲,1858
【裁判日期】    980722
【裁判案由】    聲明異議
【裁判全文】
臺灣臺中地方法院交通事件裁定        98年度交聲字第1858號
原處分機關  交通部公路總局臺中區監理所臺中市監理站
異  議  人
即受處分人  丙○○
上列受處分人因違反道路交通管理處罰條例案件，對於交通部公
路總局臺中區監理所臺中市監理站民國98年5月20日所為之裁決
（裁監稽違字第裁61-GE0000000號裁決書），聲明異議，本院裁
定如下：
    主    文
異議駁回。
    理    由
一、原處分意旨略以：異議人即受處分人丙○○（下稱受處分人
    ）駕駛車號161-FC號營業大客車，於民國98年3 月31日上午
    8 時8 分許，在臺中市○○○路與民權路口處，因「駕車肇
    事，無人受傷而未依規定處置逃逸」違規，經臺中市警察局
    第一分局交通分隊依違反道路交通管理處罰條例第62條第1
    項舉發。該所經查違規屬實，遂於98年5 月20日以裁監稽違
    字第裁61－GE0000000 號裁決書裁處受處分人罰鍰新臺幣（
    下同）3 千元，吊扣汽車駕駛執照1 個月，並施以道安講習
    ，逾期則依裁決書處罰主文規定裁處，於法並無不合。
二、聲明異議意旨略以：其所駕駛之營業大客車空車重13.5 噸
    ，當時正值上班時間，載客人數約30幾人，且左後角鋼板堅
    實，車上人聲沸騰，致其未察覺與他車發生擦撞，懇請撤銷
    吊扣汽車駕駛執照1 個月之處分。
三、按發生道路交通事故，駕駛人或肇事人不得任意移動肇事車
    輛及現場痕跡證據，但無人傷亡且車輛尚能行駛，應先標繪
    車輛位置及現場痕跡證據後，將車輛移置不妨礙交通之處所
    ；並應先通知警察機關，但無人受傷或死亡且當事人當場自
    行和解者，不在此限，道路交通事故處理辦法第3條第4款、
    第5款定有明文。復按汽車駕駛人駕駛汽車肇事，無人受傷
    或死亡而未依規定處置者，處新臺幣1 千元以上3 千元以下
    罰鍰；逃逸者，並吊扣其駕駛執照1 個月至3 個月；又汽車
    駕駛人違規肇事受吊扣駕駛執照處分者，應接受道路交通安
    全講習，道路交通管理處罰條例第62條第1 項、第24條第1
    項第1 款分別定有明文。另按汽車駕駛人駕駛汽車肇事，無
    人受傷或死亡而未依規定處置逃逸，期限內繳納或到案聽候
    裁決者，處罰鍰新臺幣3 千元，並吊扣駕駛執照1 個月及施
    以道路交通安全講習，違反道路交通管理事件統一裁罰基準
    表亦有規定。
四、經查：
  (一)所謂「肇事逃逸」，祇以行為人有駕駛動力交通工具肇事而
    逃逸之事實為已足，至行為人之肇事有否過失，則非所問（
    最高法院91年度台上字第3776號判決意旨參照），況車禍肇
    事之雙方當事人，在未經釐清責任之前，究竟孰有過失，通
    常係雙方各執一詞。故為釐清雙方肇事責任歸屬，上開道路
    交通事故處理辦法第3 條第4 款、第5 款即明定肇事人或駕
    駛人不得任意移動肇事車輛及現場痕跡證據，並應先通知警
    察機關到場處理。換言之，汽車駕駛人一旦發生交通事故，
    除於無人受傷或死亡且當事人當場自行和解之情形外，即不
    得任意移動車輛及現場痕跡證據，並應先通知警察機關處理
    。倘若有任意駕車離開現場之情形，即屬肇事逃逸之行為。
    又參諸道路交通管理處罰條例第62條第1 項後段規定之立法
    本旨，在於道路交通事故發生後，應即時採取必要之措施，
    以防損害範圍之擴大。蓋如駕駛人於肇事後，隨即駕車逃離
    現場，不僅使肇事責任認定困難，更可能使被害人求償無門
    。如駕駛人對於其駕車發生交通事故之事實已有認識，進而
    決意擅自駛離現場，自係肇事逃逸，合先敘明。
  (二)本件受處分人所駕駛之營業大客車肇事，致被害人甲○○所
    駕駛之車號X9-0171 號自用小客車受有損害而逃逸之違規事
    實，經臺中市警察局第一分局交通分隊員警查獲舉發等情，
    有臺中市警察局舉發違反道路交通管理事件通知單、道路交
    通事故現場圖、調查報告表、談話紀錄表、臺中市○○○○
    ○道路交通事故肇事逃逸追查表、臺中市○○○道路交通事
    故初步分析研判表、補充資料表各1 份（以上均影本）、現
    場採證相片12張等在卷可稽。
  (三)雖受處分人以上開情詞置辯，惟查：受處分人駕駛車號161-
    FC號營業大客車，與被害人甲○○駕駛之車號X9-0171 號自
    用小客車發生碰撞，卻未停車查看，逕自駛離現場而逃逸，
    且未主動向警察機關報案，案經被害人記下車號後報警，警
    方乃循線通知受處分人返回現場說明，經比對雙方的車損與
    車身所留下的漆色相符，受處分人亦坦承對方在臺中港路與
    梅川西路口時（誤載為梅川東路）有攔阻並告知已發生碰撞
    ，但受處分人稱不知有碰撞即自行離去，並沒有留下聯絡方
    式與下車察看，亦無報警處理，此有臺中市○○○○○道路
    交通事故肇事逃逸追查表影本1 份在卷足憑。再者，臺中市
    警察局亦分析研判認定：「丙○○涉嫌變換車道未讓直行車
    先行並注意安全距離，違反道路交通安全規則第98條第1 項
    第6 款規定；駕車肇事無人受傷，未依規定處置逃逸，肇事
    後逃逸被查獲，另有違反道路交通管理處罰條例第62條第1
    項後段規定」，有98年4 月6 日臺中市○○○道路交通事故
    初步分析研判表在卷可佐。再依卷附照片所示，被害人所駕
    駛之自用小客車右前輪位置刮痕明顯，足見車禍當時撞擊力
    道非輕。又依據被害人於本件道路交通事故後，接受臺中市
    警察局第一分局交通分隊員警談話調查時陳稱：「我當時由
    民權路沿臺中港路往梅川西路方向行駛外快車道直行，對方
    161-FC的臺中客運由慢車道向左變換車道時對方的左後方與
    我的右前車頭發生碰撞，對方沒有下車即逃逸，我有追到臺
    中港路與梅川西路攔下對方，當時對方有停車，但沒有下車
    說明，也沒有留下聯絡方式，我有向他說他已撞到我的車，
    但對方仍不理，而直行開走，因車多我沒有再追而報警」等
    語；另受處分人於接受臺中市警察局第一分局交通分隊員警
    談話調查時亦稱：「我當時由民權路沿臺中港路往梅川西路
    方向行駛慢車道，至中港路與梅川西路口時對方把我攔下，
    對方說我的車與他發生碰撞，但是我並沒有感覺有發生碰撞
    ，所以我沒有留下聯絡方式給對方，也沒有下車察看，也沒
    有報警，就自行離去，事後經二車車損的比對，車損有符合
    」等語，此有臺中市警察局98年3 月31日之交通事故談話記
    錄表2 份在卷可佐。另證人即被害人甲○○於98年7 月6 日
    本院訊問時證稱：「當時我行駛臺中港路，往市區方向行駛
    ，我當時行駛快車道，過了民權路，而受處分人駕駛的公車
    是從慢車道往左變換車道，切到我行駛的快車道，我繼續往
    前直行，因為對方車子一下切換過來，等我發現時，我車子
    右前葉板已經與公車左後保險桿發生碰撞。」、「因為撞擊
    感覺蠻明顯，我就停下來，我以為對方會停下來，結果沒有
    ，我就開車往前追趕，追到中港路與梅川西路口，追到受處
    分人的公車前面停下來，我下車後站在公車門口揮手，並對
    受處分人說你車子撞到我車子，但受處分人並沒有打開車門
    ，結果受處分人車子就往左切，開走了，我記下車牌號碼，
    打電話報警。」等語；另證人即舉發員警乙○○亦於同日到
    院證稱：「當時110 通知現場有車禍，我到達後，被害人說
    另一台車肇事逃逸，我由被害人提供車號，現場通知臺中市
    公車，由他們公司通知駕駛到現場，經由我通知後，該駕駛
    才回到現場，由我製作談話記錄。」等語。足証本件車禍發
    生後，被害人隨即驅車至受處分人所駕駛之營業大客車前方
    告知有擦撞事故，受處分人不可能不知肇事，竟漠視被害人
    權益而未積極處理，自難辭其咎，受處分人辯稱伊不知發生
    碰撞云云，要屬卸責之詞，殊不足取。是受處分人對於其駕
    車發生交通事故之事實既有認識，進而決意擅自駛離現場，
    自係肇事逃逸，其肇事後無人受傷或死亡，未依規定處置而
    逃逸之違規事實，已堪認定。
五、綜上所述，受處分人確有駕駛汽車肇事，無人受傷或死亡而
    未依規定處置逃逸之行為。受處分人係於期限內到案申訴及
    聽候裁決，原處分機關據以援引道路交通管理處罰條例第62
    條第1 項、違反道路交通管理事件統一裁罰基準表規定，對
    於異議人裁處罰鍰3 千元，吊扣駕駛執照1 個月並施以道路
    交通安全講習，核無違誤。受處分人不服裁決，向本院聲明
    異議，其異議為無理由，應予駁回。
六、據上論斷，依道路交通管理處罰條例第87條第2 項，道路交
    通案件處理辦法第19條，裁定如主文。
中    華    民    國    98    年    7     月    22    日
                    交通法庭    法  官  陳慧珊
上正本證明與原本無異。
如不服本裁定應於送達後5日內向本院提出抗告狀。
                                書記官  王嘉麒
中    華    民    國    98    年    7     月    22    日


司法院資訊處製作；財團法人民間司法改革基金會備份。
